臺灣高雄地方法院刑事判決　　　　　　　99年度訴緝字第51號
公　訴　人　臺灣高雄地方法院檢察署檢察官
被　　　告　鄭惠庭
指定辯護人　黃文德公設辯護人
上列被告因違反毒品危害防制條例案件，經檢察官提起公訴（
99年度偵字第25130 號）及追加起訴（99年度蒞追字第27號），
本院判決如下：
    主  文
鄭惠庭均無罪。
    理  由
一、公訴及追加起訴意旨略以：被告鄭惠庭明知海洛因及甲基安
    非他命係毒品危害防制條例第2 條第2 項第1 款及第2 款所
    明定之第一、二級毒品，不得持有、販賣，竟基於販賣第一
    級毒品海洛因及持有第二級毒品甲基安非他命之犯意，而為
    下列行為：(一)先於民國96年9 月8 日，與林景城約定，以新
    台幣（下同）2 萬3000元之價格，販售1 錢之海洛因毒品1
    包予林景城，林景城遂於同年10月14日晚上7 時許，至鄭惠
    庭及其配偶李素芳所共同經營址設高雄縣橋頭鄉（現已改制
    為高雄市橋頭區○○○○路116 號之「阿炮檳榔攤」，由林
    景城交付2 萬3000元予不知情之李素芳（此部分另經臺灣高
    等法院高雄分院為無罪判決確定），並由李素芳交付海洛因
    毒品1 包予林景城。(二)又與李素芳（此部分業經臺灣高等法
    院高雄分院以98年度上訴字第1354號判處有期徒刑15年，並
    經最高法院已於100 年5 月19日判決駁回確定有罪確定）共
    同基於販賣第一級毒品海洛因以營利之犯意聯絡，於96年10
    月2 日15時許，由林景城以不詳方式先與鄭惠庭取得聯絡，
    表示欲購買2 萬3000元價值之第一級毒品海洛因1 包，並在
    不詳地點先交付2 萬3000元予鄭惠庭後，林景城隨即前往位
    在高雄縣橋頭鄉○○○路11 6號1 樓李素芳與鄭惠庭共同經
    營之「阿炮檳榔攤」內，由李素芳交付重約1 錢（重約3.75
    公克）之第一級毒品海洛因1 包予林景城。(三)鄭惠庭再於96
    年10月16日下午4 時前某時，以不詳方法取得海洛因5 包及
    甲基安非他命3 包而持有之。嗣因林景城於96年10月16日下
    午2 時30分許，在高雄市○○區○○街與智昌街口，為警查
    獲持有毒品，林景城遂供出上開毒品來源，員警即於該日下
    午4 時許，前往上開檳榔攤查訪，並經李素芳同意執行搜索
    ，當場扣得海洛因毒品5 包（不含包裝袋，合計淨重8.29公
    克，純度46.52 ％，純質淨重3.86公克）、安非他命3 包（
    驗前淨重分別為0.404 公克、0.287 公克、0.17公克、驗後
    淨重分別為0.402 公克、0.285 公克、0.168 公克）、夾鏈
    袋共1212個、塑膠剷子2 支、塑膠罐1 瓶、吸食器1 組、電
    子秤1 台及研磨器1 組等物，而查悉上情；因認被告鄭惠庭
    涉犯毒品危害防制條例第4 條第1 項販賣第一級毒品罪嫌及
    第11條第1 項、第2 項持有第一、二級毒品罪嫌云云。
二、按犯罪事實應依證據認定之，無證據不得認定犯罪事實；又
    不能證明被告犯罪者，應諭知無罪之判決；刑事訴訟法第15
    4 條第2 項、第301 條第1 項分別定有明文。次按，事實之
    認定，應憑證據，如未能發現相當證據，或證據不足以證明
    ，自不能以推測或擬制之方法，為裁判基礎。而告訴人（含
    自訴人）之告訴，係以使被告受刑事訴追為目的，是其陳述
    是否與事實相符，仍應調查其他證據以資審認；且認定不利
    於被告之事實，須依積極證據，苟積極證據不足為不利於被
    告事實之認定時，即應為有利於被告之認定，更不必有何有
    利之證據；再認定犯罪事實所憑之證據，無論直接或間接證
    據，其為訴訟上之證明，須於通常一般之人均不致有所懷疑
    ，而得確信其為真實之程度者，始得據之為有罪之認定，倘
    其證明尚未達到此一程度，而有合理性懷疑之存在時，即無
    從為有罪之認定（最高法院52年台上字第1300號、30年上字
    第816 號、76年台上字第4986號分別著有判例參照）。再按
    ，施用毒品者所稱向某人買受毒品之指證，因依毒品危害防
    制條例第17條規定，其供出毒品來源因而破獲者，得藉以要
    求寬典減輕其刑，為避免其有為圖邀輕典而為不實供述之可
    能，以擔保其所為不利於被告之供述，應不得以之作為該人
    受有罪判決之唯一證據，仍須調查其他必要之證據，以察其
    是否與事實相符；亦即須有補強證據以擔保其指證之真實性
    ，始得採為論罪之依據（最高法院96年度台上字第2332號判
    決意旨參照）；又所謂補強證據，指其他有關證明該施用毒
    品者關於毒品交易供述真實性之相關證據而言，必須與該「
    毒品交易」之供述，具有相當程度之關連性，足使一般人對
    該供述，並無合理懷疑存在，而得確信其為真實者，始當之
    （最高法院97年度台上字第383 號判決意旨參照）。末按，
    依刑事訴訟法第161 條第1 項規定，檢察官就被告犯罪事實
    ，應負舉證責任，並指出證明之方法。因此，檢察官對於起
    訴之犯罪事實，應負提出證據及說服之實質舉證責任。倘其
    所提出之證據，不足為被告有罪之積極證明，或其指出證明
    之方法，無從說服法院以形成被告有罪之心證，基於無罪推
    定之原則，自應為被告無罪判決之諭知（最高法院92台上字
    第128 號判例參照）。
三、本件公訴意旨認被告鄭惠庭涉犯上開2 次販賣第一級毒品海
    洛因犯行及持有第一、二級毒品海洛因及甲基安非他命犯行
    ，無非係以：證人林景城於警詢及偵查中之陳述，扣案之海
    洛因5 包、甲基安非他命3 包、夾鏈袋1,212 個、塑膠剷子
    2 支、塑膠罐1 瓶、吸食器1 組、電子秤1 台及研磨器1 組
    等物證為論據。訊據被告鄭惠庭堅詞否認有何販賣第一級毒
    品海洛因及持有第一、二級毒品海洛因及甲基安非他命之犯
    行，辯稱：伊無販賣海洛因予林景城，員警搜索「阿炮檳榔
    攤」時伊在外地工作，並未在家，所扣得之物品亦非伊所有
    等語。經查：
  (一)本案員警固曾於96年10月16日下午4 時許，在位於高雄縣橋
    頭鄉（現已改制為高雄市橋頭區○○○○路116 號「阿炮檳
    榔攤」實施搜索，並在該處四樓扣得海洛因5 包（不含包裝
    袋，合計淨重8.29公克，純度46 .52％，純質淨重合計3.86
    公克）、甲基安非他命3 包（驗前淨重分別為0.404 公克、
    0.287 公克、0.17公克，驗後淨重分別為0.402 公克、0.28
    5 公克、0.168 公克）、夾鏈袋1, 212個、塑膠剷子2 支、
    塑膠罐1 瓶、吸食器1 組、電子秤1 台及研磨器1 組等物之
    事實，有高雄市政府警察局左營分局搜索、扣押筆錄、扣押
    物品目錄表、照片在卷可參（警卷第39頁至第43頁、51頁至
    第53頁，是此部分事實，應堪認定。
  (二)被告鄭惠庭被訴於96年9 月8 日販賣第一級毒品海洛因予林
    景成部分：
  1.公訴意旨雖以：被告鄭惠庭於96年9月8日販賣第一級毒品海
    洛因予林景成，並由李素芳於96年10月14日晚間將該毒品交
    付予林景成云云。
  2.然查：證人林景成於警詢固曾陳稱：伊都是向鄭惠庭、李素
    芳購買毒品，... ，印象較深的是96年8 月2 日、5 日、8
    日，9 月8 日、11日、13日及10月1 日、10、14日之10至15
    時許，有向鄭惠庭購買第一級毒品海洛因云云（高市警左分
    偵字第0960024902號卷< 下稱警卷> 第10頁），然其於偵訊
    時則又證稱：96年9 月8 日那次向鄭惠庭購買第一級毒品海
    洛因時，因為當日伊剛領工資三萬多，所以印象深刻，當時
    鄭惠庭說現在沒有，叫伊晚上7 、8 點時去阿炮檳榔攤向李
    素芳拿云云（96年度偵字第29630 號卷< 下稱偵一卷>第7頁
    ），並證稱：（96年9 月8 日向鄭惠庭購買之海洛因）是96
    年10月14日下午6 點多在該檳榔攤，向鄭惠庭以2 萬3000元
    代價購買，當時是鄭惠庭停親手交付毒品給伊的云云（偵一
    卷第6 頁），然證人林景成就此部分購買海洛因之行為係由
    被告鄭惠庭於96年9 月8 日當晚囑託李素芳交付毒品海洛因
    予林景成，抑或由被告鄭惠庭親自於96年10月14日交付海洛
    因予林景成，其先後所述交付毒品海洛因之時間及交付毒品
    究為鄭惠庭或李素芳等節已有矛盾，自難遽以上開證述作為
    認定被告鄭惠庭曾於96年9 月8 日販賣海洛因予林景成之依
    據。況證人林景成於本院又證稱：伊係向「小鍾」購買毒品
    ，伊與鄭惠庭及李素芳雖認識有8 、9 個月，但是伊並沒有
    向鄭惠庭購買毒品等語（96年度訴字第5156號卷< 下稱本院
    三卷> 第73頁、99年度訴緝字第51號卷< 下稱本院二卷> 第
    92頁、94頁、第231 頁），既證人林景成對於鄭惠庭有否販
    賣第一級毒品海洛因乙節，先後證述已有不一，尚不得以林
    景成警詢、偵訊之瑕疵證述遽以推論被告鄭惠庭有販賣第一
    級毒品海洛因犯行；再佐以證人林景成於警詢中又陳稱：伊
    自96年8 月底開始，每2 至3 日即會以1 台錢2 萬3000元之
    代價向鄭惠庭、李素芳夫婦買一次毒品，次數約20次以上云
    云，然其於警詢時亦陳稱：伊平常每日僅施用海洛因1 次等
    語（警卷第7 頁），另於本院審理時亦證稱：伊一個月薪水
    3 萬多元等語（偵一卷第7 頁），則以其月薪觀之，實無於
    96 年8月2 日至同年10月14止僅2 月餘間，即陸續以每月薪
    水之2 至3 倍代價向鄭惠庭購買第一級毒品海洛因10餘次之
    可能，且以其所陳每日僅施用一次海洛因之數量觀之，亦無
    於96年8 月至10月間共10餘次，每次均向鄭惠庭購買1 錢海
    洛因施用之必要，益徵是其證述內容曾多次向被告鄭惠庭購
    買海洛因云云是否可採，實屬有疑；而其配偶李素芳於另案
    訊問時固曾陳稱：林景成應該是跟伊先生鄭惠庭購買毒品云
    云（96年度聲羈字第1161號第6 頁），然李素芳該次陳述內
    容並未明確指稱被告鄭惠庭販賣毒品給林景成之時、日，則
    其所稱林景成有向鄭惠庭購買毒品是否屬個人之臆測，亦非
    無疑，故被告鄭惠庭被訴於96年9 月8 日販賣海洛因與林景
    成應屬不能證明；況李素芳被訴於96年10月14日交付而與被
    告鄭惠庭共同販賣第一級毒品海洛因予林景成部分，業經臺
    灣高等法院高雄分院以97年度上訴字第1139號判決無罪，並
    已於97年10月17日確定在案，有該判決書在卷可稽（臺灣高
    等法院高雄分院97年度上訴字第1139號< 下稱高院一卷>第
    57頁至第60頁），且本件除上開林景成警、偵有上開瑕疵之
    證述外，尚無其他事證足佐被告鄭惠庭曾於96年9 月8 日有
    販賣第一級毒品海洛因予林景成之事證，則揆諸上開說明，
    被告鄭惠庭此部分販賣海洛因予林景成部分尚缺乏積極證據
    補強，即不得遽為被告鄭惠庭不利之認定，是檢察官此部分
    之舉證，既尚未達到通常一般人均不致有所懷疑，而得確信
    其為真實之程度，則被告鄭惠庭於96年9 月8 日販賣第一級
    毒品海洛因予林景成云云，尚屬不能證明。
  (三)被告鄭惠庭被訴於96年10月2 日販賣海洛因予林景成部分：
  1.追加起訴意旨雖另以：被告鄭惠庭與其妻李素芳共同於96年
    10月2 日販賣第一級毒品海洛因予林景成云云。
  2.惟查：林景成固於警詢曾陳稱：伊曾向鄭惠庭、李素芳夫婦
    購買海洛因云云，然其於該次警詢又陳稱：印象較深的是96
    年8 月2 日、5 日、8 日，9 月8 日、11日、13日及10月1
    日、10、14日之10至15時許，有向鄭惠庭購買海洛因云云..
    ..96年10月2 日下午3 時，是李素芳賣給伊海洛因等語（警
    卷第10頁），於本院審理時亦證稱：96年10月2 日是李素芳
    賣海洛因給伊，並跟伊收錢，當時是在檳榔攤內將海洛因交
    給伊的等語（本院二卷第229 頁至第230 頁），及證稱：當
    時（指96年10月2 日）鄭惠庭並無在檳榔攤內，伊沒有跟鄭
    惠庭購買毒品等語（本院二卷第230 頁），是並未有何證據
    足證被告鄭惠庭有於96年10月2 日販賣第一級毒品海洛因予
    林景成。又證人李素芳於本院審理時亦證稱：96年10月間鄭
    惠庭大部分都在外面工作，很少跟伊聯絡等語，及於另案審
    理中自白：伊承認96年10月2 日確實有販賣海洛因1 包給林
    景成等語（臺灣高等法院高雄分院98年度上訴字第1354號卷
    < 下稱高院二卷> 第91頁反面），足見96年10月2 日應係由
    李素芳販賣第一級毒品海洛因予林景成乙節，實甚認定；至
    林景成雖另於警詢時陳稱：自96年8 月底開始，每2 至3 日
    即會以1 台錢2 萬3 000 元之代價向鄭惠庭、李素芳夫婦買
    一次毒品，次數約20次以上云云，然就其上開同次警詢中所
    指稱向鄭惠庭購買毒品之日期中並未有表示曾於96年10月2
    日向被告林景成購買海洛，故追加起訴意旨認被告鄭惠庭與
    李素芳共同於96年10月2 日販賣海洛因予林景成云云，此部
    分證據亦尚有未足。
  (四)被告鄭惠庭被訴持有第一級毒品海洛因、第二級毒品甲基安
    非他命部分：
  1.公訴意旨又以：鄭惠庭有於96年10月16日下午4 時前某時，
    以不詳方法取得海洛因5 包及甲基安非他命3 包而持有之，
    嗣警於當日下午4 時許在其所經營之「阿炮檳榔攤」內搜索
    查獲，因認被告鄭惠庭此部分涉有持有第一級、第二級毒品
    罪云云。
  2.惟查：另案被告李素芳於警詢、偵訊固曾陳稱：扣案之海洛
    因及甲基安非他命局為伊的先生鄭惠庭所有云云（警卷第2
    頁、偵一卷第7 頁），然其於本院審理時，則改稱：當時警
    方搜索「阿炮檳榔攤」所查扣之海洛因5 包及甲基安非他命
    3 包都是伊的等語（本院三卷卷第9 頁、本院二卷第231 頁
    反面），則上開毒品是否由被告鄭惠庭持有，已非無疑；佐
    以李素芳於本院審理時證稱：96年10月份鄭惠庭在外面工作
    ，很少跟伊聯絡等語（本院二卷第232 頁），而96年10月16
    日警方搜索「阿炮檳榔攤」時，鄭惠庭亦未在該檳榔攤內乙
    節，此有該日高雄市政府警察局搜索扣押筆錄筆錄在卷可參
    （高市警左分偵字第0960024902號卷< 下稱警一卷> 第39頁
    至第41頁），是尚不得僅以李素芳於另案中對此部分不利於
    被告鄭惠庭之陳述，即遽以推認本件警方於96年10月16日在
    「阿炮檳榔攤」搜索之毒品為被告鄭惠庭持有；況證人李素
    芳於本院審理中及於另案以被告身分自白均稱：扣案之海洛
    因是伊的，扣案之甲基安非他命是伊自己要施用的等語（高
    院二卷卷第156 頁），而上開海洛因共5 包，亦經臺灣高等
    法院高雄分院以98年度上訴字第1354號判決於李素芳販賣第
    一級毒品海洛因罪之項下宣告沒收，並已於100 年5 月19日
    判決確定，有該判決書在卷可稽（高院二卷第106 頁至第11
    3 頁、100 年度台上字第2160號卷），益徵公訴意旨稱被告
    鄭惠庭於96年10月16日持有上開毒品云云，亦尚屬犯罪不能
    證明。
四、綜上所述，公訴人所提出之上開證據，本件既均無法認定被
    告鄭惠庭有公訴人所指之上開販賣第一級毒品海洛因及持有
    第一、二級毒品海洛因及甲基安非犯行，則其犯罪尚屬不能
    證明。此外，復查無其他積極證據足資證明被告有何其他販
    賣第一級毒品海洛因及持有第一、二級毒品海洛因及甲基安
    非他命犯行，自應就其涉犯之上開販賣第一級毒品海洛因及
    持有第一級毒品海洛因、第二級毒品甲基安非他命犯行，均
    為無罪之諭知。
據上論斷，應依刑事訴訟法第301 條第1 項，判決如主文。
本案經檢察官賴寶合到庭執行職務。
中    華    民    國  100     年    12    月    19    日
                  刑事第二庭   審判長法  官   李政庭
                                     法  官   洪韻婷
                                     法  官   陳航代
以上正本證明與原本無異。
如不服本判決應於收受送達後10日內向本院提出上訴書狀，並應
敘述具體理由；如未敘述上訴理由者，應於上訴期間屆滿後20日
內向本院補提理由書（均須按他造當事人之人數附繕本）「切勿
逕送上級法院」。
中    華    民    國   100    年    12    月    20    日
                                     書記官   林慧君